【裁判字號】    95,台上,6936
【裁判日期】    951214
【裁判案由】    違反毒品危害防制條例
【裁判全文】
最高法院刑事判決            九十五年度台上字第六九三六號
上  訴  人  甲○○
            乙○○
上列 一 人
選任辯護人  林志忠律師
上列上訴人等因違反毒品危害防制條例案件，不服台灣高等法院
台中分院中華民國九十五年九月二十八日第二審判決（九十四年
度上訴字第二六八七號，起訴案號：台灣台中地方法院檢察署九
十三年度偵字第九三四○、九五七九號），提起上訴，本院判決
如下：
    主  文
原判決撤銷，發回台灣高等法院台中分院。
    理  由
本件原判決認定：上訴人甲○○於民國九十一、九十二年間之不
詳時間，自姓名年籍不詳綽號「文山」之成年友人，以抵償債務
新台幣（下同）二十萬元之方式，收受如原判決附表一（下稱附
表一）所示含有第二級毒品ＭＤＭＡ成分之藥丸一批，甲○○明
知該批藥丸均含有ＭＤＭＡ成分而持有後，為出售圖利，乃變更
單純持有之犯意為意圖販賣而持有，因經試驗後，發現該批藥丸
藥性不強且藥效不佳，惟恐初次銷售後市場反應不佳，進而影響
後續之銷售情況，遂將該批藥丸藏置其位於台中市○區○○路一
段五十一號五樓之二住處；至九十三年二月中旬，甲○○經由友
人介紹，與不知情正經營壯源生技食品股份有限公司（下稱壯源
公司，址設台中縣霧峰鄉○○村○○路五七二號）之李紹昌接洽
，並向李紹昌佯稱該批藥丸係減肥藥丸，因須增加劑量，故委請
李紹昌將該批藥丸輾成粉末後重新打錠，惟因模具規格不符，乃
於九十三年四月二十日左右，透過不知情之廠商「蘇先生」開立
模洞較大之新打錠模具組共二十二組轉交予李紹昌預備打錠時使
用，並將前開藏置上址之ＭＤＭＡ藥丸，於九十三年五月十四日
下午一時許，交付李紹昌，以增加劑量之方式，預備重新打錠。
另甲○○於九十二年十月、十一月間在大陸廣州某處，透過大陸
友人「黃欽」與「蔡金龍」二人（以上二人另案偵辦中）介紹，
認識上訴人乙○○，知悉乙○○為國內之高中化學老師，具有化
工專業知識，遂擬將前開藥丸重新送打錠時，再添加ＭＤＭＡ成
分以製造出藥效更強之ＭＤＭＡ藥丸銷售，乃與乙○○商議，由
乙○○負責製造ＭＤＭＡ，加入前開藥丸中，使其藥效增強後更
容易出售，銷售獲利後，再酬謝乙○○；乙○○因家庭經濟拮据
，遂應允為甲○○製造ＭＤＭＡ。甲○○與乙○○二人乃共同基
於製造第二級毒品ＭＤＭＡ之犯意聯絡，由甲○○於九十三年農
曆過年前一、二個星期，將其以不詳方法取得如原判決附表二（
下稱附表二）編號五二、五六、五七、五八、六十至六三所示之
八桶液體（其中二桶，一桶係編號五二之無色液體，含有ＭＤＭ
Ａ成分及製造ＭＤＭＡ過程中之原料ＳＡＦＲＯＬＥ；另一桶係
編號六十之淺黃色液體，含有製造ＭＤＭＡ過程中之原料ＳＡＦ
ＲＯＬＥ）委請不知情之姓名年籍不詳綽號「阿安」之成年男姓
友人運送至乙○○位於台中縣豐原市○○路一七七巷十六號之居
住處，乙○○即在網路上取得製造愷他命、卡西酮或其他毒品之
步驟資料，輔以其本身具備有機合成之專業化學技術，以如附表
二編號六七、六八及七八所示之循環冷凍機器、編號六九、七四
及七五所示之真空幫浦、編號七二所示之電熱爐、編號七六及七
七所示之攪拌器、編號八一及八二所示之四頸圓底瓶、編號八三
所示之三頸圓底瓶、編號九四所示之圓底瓶及編號十七所示之冷
凝管等設備，自前開甲○○所提供之液體中提煉ＭＤＭＡ，或使
用如同附表編號三九所示之黃樟素、編號三七所示之氫氧化鉀、
編號二六所示之甲酸及編號九十所示之硫酸等化學藥品，異構化
至異黃樟素，並轉化為ＭＤＰ２Ｐ後，再使用該附表編號三五及
八七所示之甲基胺、編號四九所示之鋁片及編號四三至四六所示
之９５％酒精溶液等化學藥品合成ＭＤＭＡ。惟乙○○經多次提
煉或合成之實驗結果，因均發生爆炸情形而未能將ＭＤＭＡ提煉
或合成成功，至九十三年五月十四日凌晨０時許，乙○○於製造
過程中再度發生鍋爐中之水與油激烈搖晃情形，乙○○因深感不
安，遂放棄繼續製造，並於同日凌晨一時許，撥打電話通知甲○
○到場查看，甲○○於同日凌晨三時許到場查看後，因急於將Ｍ
ＤＭＡ成分加入該批藥丸中並重新打錠，乃要求乙○○繼續製造
，惟乙○○於甲○○離開後，仍停止製造。嗣於同日下午一時許
及同日下午三時許，經法務部調查局中部地區機動工作組及台中
縣警察局分別循線將乙○○及甲○○查獲到案，並在甲○○上址
住處扣得前揭ＭＤＭＡ藥丸四顆（已摻入自壯源公司所查扣之該
批ＭＤＭＡ藥丸中送驗）；並在乙○○住處扣得如附表二所示之
物；另在壯源公司工廠處扣得如附表一所示之前開ＭＤＭＡ藥丸
及打錠模具二十二組等情。因而撤銷第一審之科刑判決，改判仍
論上訴人甲○○以意圖販賣而持有第二級毒品罪，處有期徒刑柒
年；又共同製造第二級毒品，未遂罪，處有期徒刑陸年，並定其
應執行刑為有期徒刑拾貳年；論乙○○以共同製造第二級毒品，
未遂罪，處有期徒刑陸年；均為相關從刑之諭知，固非無見。
惟查：（一）按販賣毒品行為，並不以販入之後復行賣出為要件
，祇要以營利為目的，而有販入或賣出行為之一者，即足構成。
而意圖販賣而持有毒品罪，必行為人非以營利售賣意圖而販入，
或因其他原因而持有，嗣起意圖利售賣，尚未著手於賣出行為，
方足該當。本件原判決事實記載：上訴人甲○○於九十一、九十
二年間，自綽號「文山」之友人，以抵償債務二十萬元之方式，
收受如附表一所示含有第二級毒品ＭＤＭＡ成分之藥丸一批後，
為出售圖利，乃變更單純持有之犯意為意圖販賣而持有之犯意，
因經試驗後發現該批藥丸藥性不強且藥效不佳，惟恐初次銷售後
市場反應不佳，影響後續之銷售情況，遂將該批藥丸藏置其住處
等旨，認定上訴人甲○○意圖販賣而持有第二級毒品。惟上訴人
甲○○於九十三年五月十五日檢察官偵查時供以：伊本人並不施
用搖頭丸即ＭＤＭＡ云云（見九十三年度偵字第九三四○號卷第
七十六頁），如其所供無誤，其既未施用搖頭丸，卻遽予同意其
友人抵償多達二十萬元之債務，而受讓如附表一所示重達二萬多
公克之大量搖頭丸，其最初持有之目的為何？能否認與一般原供
己施用之目的而取得後，始另行起意出售營利之情形相同，不無
疑義，而待究明，原審未遑深入查究及此，遽行論斷，自有證據
調查未盡之違誤。（二）毒品危害防制條例第十八條第一項前段
、第十九條第一項關於沒收銷燬、沒收之規定，乃政府為防制毒
品危害，維護國民身心健康，所設之特別規定，採義務沒收主義
。故查獲之第一、二級毒品，不問屬於犯人與否，均沒收銷燬之
；又犯同條例第四條至第九條、第十二條、第十三條或第十四條
第一項、第二項之罪者，其供犯罪所用或因犯罪所得之財物，如
屬犯人所有，亦應沒收之，法院無審酌餘地。本件自上訴人乙○
○住處查扣之編號五透明液體、六深色液體經鑑驗含有ＭＤＭＡ
成分，有法務部調查局九十三年六月十一日調科壹字第09333235
850 號檢驗通知書在卷可按（見九十三年度偵字第二三四六號卷
第一０八頁），果該檢驗通知書所載無誤，上開透明液體及深色
液體是否即附表二編號五、六之透明液體及深色液體，如兩者相
同，依毒品危害防制條例第十八條第一項規定，自應諭知沒收銷
燬，原判決未詳查慎斷，已有證據調查未盡之違誤。又附表二編
號九及十即Nokia 手機含SIM 卡 （CKS03BD088329）、Nokia 手
機含SIM 卡 （0000000000000），原判決雖諭知應依毒品危害防
制條例第十九條第一項規定諭知沒收，惟對於該門號手機及 SIM
卡屬於何人所有，如何供製造本件毒品聯繫之用，並未於事實明
白認定及於理由內說明其憑以認定之依據，亦嫌理由未備。（三
）原判決事實認定：「……甲○○於九十三年農曆過年前一、二
個星期，將其以不詳方法取得附表二編號五二、五六、五七、五
八、六十至六三所示之八桶液體，委請不知情之姓名年籍不詳綽
號「阿安」之成年男性友人運送至乙○○位於台中縣豐原市○○
路一七七巷十六號之居住處，」等情（原判決第三頁第十二至二
十行），惟未於理由內說明上訴人等是否係間接正犯，亦有判決
理由未備之違法。以上或為上訴意旨所指摘，或為本院得依職權
調查之事項，應認原判決有撤銷發回之原因。至原判決就上訴人
等不另諭知無罪部分，基於審判不可分之原則，應併予發回，附
此敘明。
據上論結，應依刑事訴訟法第三百九十七條、第四百零一條，判
決如主文。
中    華    民    國  九十五  年   十二   月   十四   日
                      最高法院刑事第六庭
                          審判長法官  林  增  福
                                法官  邵  燕  玲
                                法官  陳  世  雄
                                法官  蔡  國  在
                                法官  黃  正  興
      本件正本證明與原本無異
                                      書  記  官
中    華    民    國  九十五  年   十二   月   十八   日
                                                      Ｅ


司法院資訊處製作；財團法人民間司法改革基金會備份。
